【裁判字號】    98,事聲,8
【裁判日期】    980731
【裁判案由】    聲明異議
【裁判全文】
臺灣宜蘭地方法院民事裁定               98年度事聲字第8號
聲  請  人
即  債權人  遠東國際商業銀行股份有限公司
                      統一編號.
法定代理人  甲○○
債  務  人
即  相對人  乙○○
上列聲請人因不服本院司法事務官於民國98年5月12日所為之裁
定聲明異議，本院裁定如下：
    主  文
異議駁回。
    理  由
一、按關於更生或清算之程序，除本條例別有規定外，準用民事
    訴訟法之規定，消費者債務清理條例第15條定有明文。復按
    當事人對於司法事務官處理事件所為之終局處分，得於處分
    送達後10日之不變期間內，以書狀向司法事務官提出異議。
    司法事務官認前項異議有理由時，應另為適當之處分；認異
    議為無理由者，應送請法院裁定之。法院認第一項之異議為
    有理由時，應為適當之裁定；認異議為無理由者，應以裁定
    駁回之，民事訴訟法第240 條之4 第1 至3 項亦定有明文。
二、次按債務人有薪資、執行業務所得或其他固定收入，法院認
    更生方案之條件公允者，得不經債權人會議可決，逕依債務
    人之聲請或依職權以裁定認可更生方案，消費者債務清理條
    例第64條第1項定有明文。次按消費者債務清理條例之制定
    ，乃為使負債務之消費者得依本條例所定程序清理其債務，
    保障債權人之公平受償，以謀求消費者經濟生活之更生，故
    除有本條例第63條第1項、第64條第2項所定之情形外，法院
    得斟酌裁量認可更生方案。又法院逕行裁定認可更生方案前
    ，應將更生方案之內容及債務人之財產及收入狀況報告書通
    知債權人，並使債權人有陳述意見之機會，惟債權人所為之
    陳述，僅供法院判斷是否逕行裁定認可更生方案之參考，並
    無拘束法院之效力
三、聲請人遠東國際商業銀行股份有限公司聲明異議意旨略以：
    債務人於聲請更生時所陳報之收入為新台幣 (下同)26,000
    元，此數額與債務人開使更生後所陳報之收入，兩者差距甚
    大，著實令人質疑債務人是否隱匿、陳報不實所得之情事。
    又雖債務人有提出薪資單到院審查，然債務人之實際收入並
    非提出每月薪資單即可認定，其每月可支配金額應以年收入
    平均月收入為合理，倘裁定並未衡量除債務人薪資外之其他
    收入，各債權人權利必受損等語。
三、經查：
   (一)本件債務人聲請更生，前經本院以97年度消債更字第52
       號民事裁定開始更生程序在案，有上開裁定在卷可參，
       而聲請人確有薪資收入及受薪情形，亦有其任職之隆育
       企業有限公司薪資單在卷足憑。
   (二)本院裁准債務人開始更生程序後，債務人提出更生方案
       ，以其每月收入17,800元，扣除其每月必要生活支出12,
       880元後，所剩餘之金額5,000元均作為1~36期更生還款
       之金額，另於37~96期每月每期還款金額8,220元，清償
       期為8年（共96期），總清償金額為673,200元。本院司
       法事務官以該更生方案係公允適當且可行，予以認可。
   (三)債務人聲請更生時原任職同榮實業股份有限公司，每月
       薪資26,000元，後於97年7月31日因故離職，有勞工保險
       退保申請書可稽。又於97年11月21日受僱於隆育企業有
       限公司，每月薪資17,280元，有該公司薪資證明單為證
       。債務人並未有隱匿薪資收入之嫌，此外，聲請人亦未
       提出其他證據證明債務人實際領取其他薪資之數額，或
       尚有其他收入，自難認定債務人陳報之薪資收入不實。
       又查，本院查稅務電子閘門財產所得調件明細表，債務
       人97年度所得資料觀之，97年年所得為216,523元，月平
       均所得為18,043元，與原審認定以現在每月薪資17,280
       元為平均每月收入，並無明顯差距，即難謂其有何不當
       。
  (四)綜上，債務人陳報其每月收入約為17,280元乙節，尚為可
      採，而債務人主張其每月必要生活支出為12,880元（包括
      扶養費3,220元及生活費9,660元），均屬維持生活必要且
      支出金額不高，不悖於常情，則債務人以每月收入扣除每
      月必要生活費用所剩之5,000元全數作為更生期間1~36期
      每月還款金額，於37~96期又提高還款金額至8,220元，並
      將清償期自動延長為8年，足認債務人確有履行更生方案
      之誠意。是債務人之更生方案核屬公允、適當、可行，自
      應予以認可。此外，本件查無消費者債務清理條例第63條
      第1項或同條例64條第2項所定不應或不得認可更生方案之
      消極事由存在。從而，本院司法事務官逕依同條例第64條
      第1項裁定予以認可債務人所提更生方案，並依同條例第
      62條第2項酌定其生活限制，經核並無不合，聲請人執前
      詞指摘原裁定為不當，求予廢棄，為無理由，應予駁回。
四、依民事訴訟法第240 條之4 第3 項、第95條、第78條，裁定
    如主文。
中    華    民    國    98    年    7     月    31    日
                  民  事  庭   法    官    郭淑珍
上為正本係照原本作成
如不服本裁定，應於裁定送達後10日內，以書狀向本院提出抗告
，並繳納抗告費新臺幣1千元
中    華    民    國    98    年    7     月    31    日
                               書  記  官  李茂榮


司法院資訊處製作；財團法人民間司法改革基金會備份。
